臺灣士林地方法院民事裁定　　　　　 100年度司財管字第31號
聲　請　人　臺北市政府
法定代理人　郝龍斌
代　理　人　陳玟澐
聲請人聲請指定被繼承人趙暄明之遺產管理人事件，本院裁定如
下：
    主  文
選任趙雪芳（女，民國○○年○○月○ 日生，身份證統一編號：Ｚ000
000000號）為被繼承人趙暄明（男，民國○○年○○月○○日生，身分
證統一編號：Ｚ000000000號，生前籍設臺北市○○區○○路22巷
1 號，民國97年12月9 日死亡）之遺產管理人。
准對被繼承人趙暄明之大陸地區以外之繼承人為承認繼承之公示
催告。
被繼承人趙暄明之大陸地區以外之繼承人，應自前項公示催告最
後登載新聞紙之日起壹年貳月內承認繼承。上述期限屆滿，無繼
承人承認繼承時，被繼承人趙暄明之遺產，於清償債權並交付遺
贈物後，如有賸餘即歸屬國庫。
程序費用由被繼承人趙暄明之遺產負擔。
    理  由
一、按繼承開始時，繼承人之有無不明，而無親屬會議或親屬會
    議未於1 個月內選定遺產管理人者，利害關係人得聲請法院
    選任遺產管理人，並由法院依公示催告程序，定6 個月以上
    之期限，公告繼承人，命其於期限內承認繼承，民法第1177
    條、第1178條第1 項、第2 項定有明文。
二、本件聲請意旨略以：被繼承人欠繳民國97至99年使用牌照稅
    共新台幣（下同）54,125元，已逾滯納期間，尚未繳納，而
    其遺有投資及車輛，惟因被繼承人之繼承人皆已拋棄繼承，
    亦未經親屬會議選定被繼承人之遺產管理人，致稅捐無法徵
    起，為保障稅捐計，爰依民法第1178條及非訟事件法第149
    條規定，聲請選任被繼承人之遺產管理人等語，並提出財政
    部台北市國稅局欠稅總歸戶查詢情形表、繼承系統表、戶籍
    謄本、除戶戶籍謄本、投資資料、車籍資料、家庭成員查詢
    清單、查詢回函等件為證。
三、經查，被繼承人趙暄明確於46年11年10日死亡，其繼承人均
    已拋棄繼承，且被繼承人趙暄明之親屬亦未依上開期限選定
    遺產管理人，此業據聲請人提出戶籍謄本、除戶戶籍謄本、
    函文等為證，並經本院依職權調閱98年度繼字第128 號拋棄
    繼承全案卷核閱無訛，堪信聲請人之主張為真實。聲請人既
    為稅捐徵收機關，自有法律上之利害關係，故本件聲請人聲
    請選任被繼承人之遺產管理人以維其權益，洵屬有據。
四、次查，被繼承人趙暄明無子女、配偶，其父、內、外祖父母
    皆已死亡，其現存之母、兄弟姊妹皆已向法院聲明拋棄繼承
    ，並經法院准予備查在案。本院審酌利害關係人趙雪芳為被
    繼承人之姊，其雖已聲明拋棄繼承，惟與被繼承人之關係較
    他人為親密，對被繼承人生前財產及其債權、債務關係自較
    旁人清楚，就被繼承人之財產管理較為方便，且經詢問其意
    見，亦稱：我願意，因為我是被繼承人的姊姊，於被繼承人
    生前我有共同跟他投資公司，關於他公司的財務狀況我比較
    清楚等語（見本院100 年6 月27日非訟事件筆錄）。是本院
    認應選任趙雪芳為被繼承人趙暄明之遺產管理人，爰裁定如
    主文第1 項所示，並依法為承認繼承之公示催告。
五、依非訟事件法第157條規定，裁定如主文。
六、如不服本裁定，應於裁定送達後10日內，以書狀向本院提出
    抗告狀，並繳納抗告費新臺幣1,000 元。
中    華    民    國   100    年    7     月    14    日
                  家事庭司法事務官